【裁判字號】    95,選上訴,15
【裁判日期】    951115
【裁判案由】    違反公職人員選舉罷免法
【裁判全文】
臺灣高等法院花蓮分院刑事判決        95年度選上訴字第15號
上  訴  人  臺灣臺東地方法院檢察署檢察官
被      告  乙○○
選任辯護人  陳信伍律師
上列上訴人因違反公職人員選舉罷免法案件，不服臺灣臺東地方
法院95年選訴字第6號，中華民國95年6月5日第一審判決（起訴
案號：臺灣臺東地方法院檢察署95年度選偵字第24號），提起上
訴，本院判決如下：
    主  文
原判決撤銷。
被告乙○○連續對於有投票權之人，交付賄賂，而約其為一定之
行使，處有期徒刑陸月，併科罰金新臺幣肆拾萬元，褫奪公權參
年。有期徒刑如易科罰金以新臺幣玖佰元折算壹日，罰金如易服
勞役以新臺幣貳千元折算壹日。
    事實及理由
一、本案經本院審理結果，認第一審以被告乙○○違反修正前公
    職人員選舉罷免法第90條之1第1項之投票行賄罪，處有期徒
    刑6月，褫奪公權3年。除量刑外認事用法均無不當，並引用
    第一審判決書記載之事實、證據及理由（如附件）。
二、公訴人上訴意旨略以：選舉乃民主政治之表徵，基層選舉尤
    為最重要之環節，茍因金錢或不當利益之介入，不僅扭曲選
    民真意，抑且敗壞選風，嚴重礙及民主憲政之根基，而被告
    乙○○以交付賄賂賄選之方式，妨害投票之公平、公正實不
    宜輕宥，且其犯罪後仍飾詞否認犯行，態度不佳等，認為原
    審量刑過輕而提起上訴。經查：被告為其政治立場，企圖以
    賄賂方式影響選舉結果，破壞國家長久以來所欲建立之民主
    憲政，犯後仍矢口否認犯行，且為脫免罪責而編織故事，製
    造偽不在場證明以掩飾其罪行，至審判期日仍不知悔改，檢
    察官上訴認原審量處有期徒刑陸月過輕，即屬有理。惟念及
    被告已年過70歲，身體恐不堪入監服刑，且短期刑罰對其矯
    治效果亦屬有限，然其犯後態度不佳，毫無悔意，本院認應
    併科罰金新台幣肆拾萬元，以資懲戒。
三、原審予以論科，固非無見，惟原審量刑實屬過輕，爰撤銷原
    判決，量處如主文第二項所示之刑，並諭知易科罰金及易服
    勞役之折算標準。
四、行為後法律有變更之比較適用：
（一）連續犯之比較
      1.按行為後法律有變更者，適用行為時之法律，但行為後
        之法律有利於行為人時，適用最有利於行為人之法律，
        94年2月2日修正公布，自95年7月1日施行之刑法第2條
        第1項定有明文。
      2.被告行為後，刑法第56條連續犯之規定，業於94年1月7
        日修正公布刪除，並於95年7月1日施行，則被告之犯行
        ，因行為後新法業已刪除連續犯之規定，此刪除雖非犯
        罪構成要件之變更，但顯已影響行為人刑罰之法律效果
        ，自屬法律有變更，依新法第2條第1項規定，比較新、
        舊法結果，仍應適用較有利於被告之行為時法律即舊法
        論以連續犯（最高法院95年第8次刑事庭會議決議參照
        ）。
（二）易科罰金之比較：
      被告犯罪時之刑法第41條第1項前段規定：「犯最重本刑
      為5年以下有期徒刑以下之刑之罪，而受6個月以下有期徒
      刑或拘役之宣告，因身體、教育、職業、家庭之關係或其
      他正當事由，執行顯有困難者，得以1元以上3元以下折算
      一日，易科罰金」；及被告行為時之易科罰金折算標準，
      依修正前罰金罰鍰提高標準條例第2條前段（現已刪除）
      規定，就其原定數額提高為100倍折算1日，則被告行為時
      之易科罰金折算標準，應以銀元300元折算1日，經折算為
      新臺幣後，應以新臺幣900元折算為1日。而95年7月1日施
      行公布之刑法第41條第1項前段則規定：「犯最重本刑為
      五年以下有期徒刑以下之刑之罪，而受六個月以下有期徒
      刑或拘役之宣告者，得以新臺幣一千元、二千元或三千元
      折算一日，易科罰金」；比較修正前後之易科罰金折算標
      準，以95年7月1日刑法修正施行前之規定，較有利於被告
      ，則應依刑法第2條第1項前段，適用修正前刑法第41條第
      1項前段規定，定其折算標準。
（三）易服勞役之比較
      被告行為後，刑法第42條罰金易服勞役部分亦有修正，修
      正前刑法第42條第2項規定「易服勞役，以1元以上3元以
      下折算1日，但勞役期限不得逾6月」。而修正前罰金罰鍰
      提高標準條例第2條（現已刪除）則規定「依刑法第42條
      第2項易服勞役者，均就其原定數額提高為100倍折算1日
       」，即修正前罰金易服勞役係以銀元300元以上900元以
      下折算1日，經折算為新台幣後，應以新台幣900元以上27
      00元以下折算1日。修正後刑法第42條第3項則規定「易服
      勞役，以新台幣1000元、2000元或3000元折算1日。但勞
      役期限不得逾1年」。比較修正前後罰金易服勞役之折算
      標準，以修正後之刑法較有利於被告，依刑法第2條第1項
      但書規定，應適用有利於行為人之法律，即裁判時之刑法
      42條第3項之規定，以新台幣2000元折算1日。
（四）復按行為後法律有變更者，依修正前刑法第2條第1項之規
      定，以適用裁判時法為原則，如行為時法有利於行為人，
      則例外適用行為時法；依修正後刑法第2條第1項規定，以
      適用行為時法為原則，惟如裁判時法有利於行為人，則例
      外適用裁判時法。本案原審適用法律（即行為時法），並
      無不合，僅未及比較適用新舊法，仍難指為瑕疵，並不構
      成撤銷之理由，併予敘明。
據上論結，應依刑事訴訟法第373條、第369條第1項、第364條、
第299條第1項前段，修正前公職人員選舉罷免法第90條之1第1項
、第98條第3項，刑法第11條前段、第2條第1項、第37條第2項、
修正前刑法第56條、修正前刑法第41條第1項、第42條第3項，判
決如主文。
本案經檢察官甲○○到庭執行職務。
中    華    民    國    95    年    11    月    15    日
                          審判長法  官  何方興
                                法  官  王紋瑩
                                法  官  林鳳珠
以上正本證明與原本無異。
如不服本判決，應於判決送達後10日內向本院提出上訴狀。其未
敘述理由者，並應於提出上訴狀後10日內向本院補提理由狀 (須
附繕本)。
                                書記官  陳有信
中    華    民    國    95    年    11    月    15    日
附錄本判決論罪科刑法條：
修正前公職人員選舉罷免法第90條之1第1項
對於有投票權之人，行求期約或交付賄賂或其他不正利益，而約
其不行使投票權或為一定之行使者，處五年以下有期徒刑，得併
科新台幣四十萬元以上四百萬元以下罰金。
公職人員選舉罷免法第98條第3項：
犯本章之罪或刑法分則第六章之妨害投票罪，宣告有期徒刑以上
之刑者，並宣告褫奪公權。


司法院資訊處製作；財團法人民間司法改革基金會備份。
